【裁判字號】    95,他,2
【裁判日期】    950327
【裁判案由】    依職權裁定確定訴訟費用額
【裁判全文】
臺灣臺中地方法院民事裁定  95年度他字第2號
原      告  辛○○
                        樓
原      告  己○
                        樓
被      告  甲○○
                        七號
兼上一人
法定代理人  丙○○
法定代理人  乙○○
                        七號
被      告  丁○○
                        二樓
兼上一人
法定代理人  戊○○
法定代理人  庚○○
當事人間確定訴訟費用額事件，抗告人對於本院民國93年3月2日
所為裁定，提起抗告，本院裁定如左：
    主      文
原裁定撤銷。
原告辛○○、己○各應負擔之訴訟費用額確定為新台幣捌萬玖仟
柒佰陸拾壹元、捌萬柒仟貳佰捌拾陸元。
    理      由
一、抗告意旨略以：按和解成立者，當事人得於成立之日起三個
    月內聲請退還其於該審級所繳裁判費二分之一，民事訴訟法
    第84條第2項定有明文，本件損害賠償訴訟兩造係於第二審
    和解而終結，依前揭規定抗告人僅須負擔二之一裁判費，惟
    原裁定仍將第二審之裁判費命全額負擔，顯有不當等語。
二、按抗告人對於得抗告之裁定不服，提起抗告時，原法院認抗
    告為有理由者，應撤銷或變更原裁定，民事訴訟法第490條
    第1項定有明文。又按和解成立者，當事人得於成立之日起
    三個月內聲請退還其於該審級所繳裁判費二分之一，民事訴
    訟法第84條第2項亦有明文。
三、查本件兩造間損害賠償事件，經本院94年度重訴字第86號判
    決，兩造不服提起上訴，嗣於台灣高等法院台中分院94年度
    重上字第130號成立和解，依民事訴訟法第114條第1項規定
    ，訴訟不經裁判而終結後，本院應依職權裁定訴訟費用並向
    應負擔訴訟費用之當事人徵收。上開訴訟費用之負擔，依和
    解內容第三項所示為「訴訟費用各自負擔」，即第一、二審
    訴訟費用由應繳納訴訟費用之該造當事人負擔，無須對造當
    事人負擔。故上開訴訟第一審裁判費應由起訴之原告繳納，
    第二審裁判費由提起上訴之原、被告各自繳納，原告因准予
    訴訟救助暫免繳納第一、二審之訴訟費用，並非免除原告訴
    訟費用之負擔，本件訴訟結終後，依和解筆錄所示，仍應由
    原告負擔第一、二審訴訟費用。原告既未繳納第一、二審裁
    判費，兩造雖於第二審達成和解，原告尚無從依民事訴訟法
    第84條第2項規定聲請退還所繳之裁判費二分之一，惟為訴
    訟經濟起見，就應退還原告之第二審裁判費二分之一先予扣
    除，為其最終應負擔之訴訟費用，應無不可。
四、經本院調卷審查後，原告辛○○、己○起訴請求被告應給付
    之金額為新台幣（下同）6,632,689元、6,383,060元，應徵
    得之第一審裁判費為66,736元、64,261元，又原告辛○○、
    己○提起上訴，請求被告應再給付之金額為3,000,000、3,0
    00,000元，應徵得之第二審裁判費為46,050、46,050元，預
    扣應退還二分之一之裁判費，應繳納之第二審裁判費為23,
    025、23,025元共計原告辛○○、己○各應負擔之訴訟費用
    額確定為89,761元、87,286元。從而，抗告聲明請求廢棄原
    裁定，即難謂無理由，原裁定應予撤銷，並裁定如主文所示
    。
五、依民事訴訟法第95條、第78條，裁定如主文。
中    華    民    國    95    年    3     月    27    日
                  民事第一庭    法  官  吳蕙玟
正本係照原本作成
如不服本裁定應於送達後10日內向本院提出抗告狀，並繳納抗告
費新臺幣1,000元。
中    華    民    國    95    年    3     月    27    日
                                書記官黃鴻鑑


司法院資訊處製作；財團法人民間司法改革基金會備份。
